臺灣臺南地方法院刑事判決　　　　　　　100年度訴字第908號
公　訴　人　臺灣臺南地方法院檢察署檢察官
被　　　告　黃忠慶
上列被告因違反毒品危害防制條例案件，經檢察官提起公訴（10
0 年度毒偵字第998 號），被告於準備程序中就被訴事實為有罪
之陳述，本院合議庭裁定改依簡式審判程序審理，判決如下：
    主  文
黃忠慶施用第一級毒品，累犯，處有期徒刑柒月。
    事  實
一、黃忠慶前於民國94年間因施用毒品案件，經本院以94年度毒
    聲字第616 號裁定送觀察、勒戒後，認無繼續施用毒品傾向
    ，於94年9 月26日執行完畢釋放出所，由臺灣臺南地方法院
    檢察署檢察官以94年度毒偵字第1750號為不起訴處分確定。
    又其曾於95年間因施用毒品案件，經本院以95年度上訴字第
    1389號判決判處有期徒刑10月，上訴後，迭經臺灣高等法院
    臺南分院以95年度上訴字第1389號、最高法院以96年度台上
    字第2886號判決駁回確定在案；復於同年間因竊盜案件，經
    本院以95年度簡字第2907號判決判處有期徒刑3 月確定，上
    開各罪嗣經臺灣高等法院臺南分院以96年度聲減字第1160號
    裁定各減為有期徒刑5 月、1 月又15日，並定其應執行有期
    徒刑6 月確定；再於同年間因2 度施用毒品案件，經本院以
    96年度訴字第871號判決各判處有期徒刑有期徒刑5月，並定
    其應執行有期徒刑9 月確定；又於96年間因施用毒品案件，
    經本院以96年度訴字第864號判決判處有期徒刑6月，減為有
    期徒刑3月確定，上開各罪嗣經本院以96年度聲字第1404 號
    裁定應執行有期徒刑1年6月確定。其另於96年間因施用毒品
    案件，經本院以96年度訴字第1698 號判決判處有期徒刑7月
    確定；復於97年間因施用毒品案件，經本院以97年度訴字第
    251 號判決判處有期徒刑8月確定，上開2罪嗣經本院97年度
    聲字第665 號裁定應執行有期徒刑1年2月確定，並與前述有
    期徒刑1年6月部分接續執行，於99年2月9日縮刑期滿執行完
    畢。
二、詎其猶不知悔改，復基於施用第一級毒品海洛因之犯意，於
    100 年2 月11日9 時許，在其位於臺南市○○區○○里○○
    路33號住處2 樓，將海洛因摻水置入針筒內注射之方式，施
    用第一級毒品海洛因1 次。嗣於100 年2 月13日，因另涉竊
    盜案，為警通知到案說明，黃忠慶到案後，於有偵查犯罪權
    限之機關或人員尚不知其犯行前，即主動向承辦警員坦承有
    施用第一級毒品海洛因犯行，而自首接受裁判，經警徵得其
    同意採尿送驗後確呈嗎啡之陽性反應，始知上情。
三、案經臺南市政府警察局新化分局報請臺灣臺南地方法院檢察
    署檢察官偵查起訴。
    理  由
一、本件被告黃忠慶所犯係死刑、無期徒刑、最輕本刑為3 年以
    上有期徒刑以外之罪，其於本院準備程序中就被訴事實為有
    罪之陳述，經法官告知被告簡式審判程序之旨，並聽取公訴
    人、被告之意見後，由本院合議庭依刑事訴訟法第273 條之
    1 第1 項規定，裁定由受命法官獨任進行簡式審判程序，先
    予敘明。
二、上開事實，業據被告於警詢、偵查中及本院審理時均坦承不
    諱（見警卷第1 至4 頁、偵卷第12至13、23頁、本院卷第20
    至21頁），且被告為警查獲時採尿送驗結果呈嗎啡（即海洛
    因水解後之反應）之陽性反應，有台灣檢驗科技股份有限公
    司100 年4 月20日KH/2011/00000000號濫用藥物檢驗報告1
    紙在卷可稽（見警卷第7 頁），上述鑑驗結果，係檢驗機關
    本於專業知識及以精密儀器或科學檢驗方法所得之結論，自
    可憑信。此外，復有臺南市政府警察局新化分局查處毒品案
    尿液檢體對照名冊、勘查採證同意書、永康榮民醫院美沙冬
    替代療法固案治療紀錄各1 份在卷可證（見警卷第5 、6 、
    8 、16、19至20頁），足見被告之自白與事實相符，堪以採
    信。
三、按施用第一、二級毒品為犯罪行為，毒品危害防制條例第10
    條第1 項及第2 項各定有處罰明文。故施用該毒品者，依前
    揭規定本應科以刑罰，惟基於施用毒品之人，兼有病患屬性
    ，乃於刑事政策上對合於一定條件之施用者，依同條例第20
    條、第23條之規定，施以觀察、勒戒及強制戒治之治療，期
    以保安處分替代刑罰，戒斷其身、心癮。嗣因其程序過於繁
    雜，上揭條例於民國92年7 月9 日修正公布，自93年1 月9
    日施行，將該條例第20條、第23條之保安處分程序，單純區
    分為「初犯」、「5 年內再犯」及「5 年後再犯」三種；依
    其立法理由之說明：「初犯」，經觀察、勒戒或強制戒治後
    ，應為不起訴處分或不付審理之裁定；經觀察、勒戒或強制
    戒治執行完畢釋放後，「5 年內再犯」者，因其再犯率甚高
    ，原實施之觀察、勒戒及強制戒治既已無法收其實效，爰依
    法追訴或裁定交付審理。至於經觀察、勒戒或強制戒治執行
    完畢釋放後，「5 年後再犯」者，前所實施之觀察、勒戒或
    強制戒治已足以遮斷其施用毒品之毒癮，為期自新及協助其
    斷除毒癮，仍適用「初犯」規定，先經觀察、勒戒或強制戒
    治之程序。從而依修正後之規定，僅限於「初犯」及「5 年
    後再犯」二種情形，始應先經觀察、勒戒或強制戒治程序，
    不能逕行起訴，亦即設為施用毒品罪起訴條件之限制。但倘
    被告於5 年內已再犯，經依法再為保安處分或追訴處罰者，
    縱其第三次（或第三次以上）施用毒品之時間，在初犯之保
    安處分執行完畢釋放後五年以後，即非屬「5 年後再犯」之
    情形，且因前有「5 年內再犯」情形，顯見其再犯率甚高，
    原實施之保安處分無法收其實效，毋庸仍予寬典處遇，而應
    依該條例第10條逕予刑罰制裁（最高法院95年度第7 次及97
    年度第5 次刑事庭會議決議、99年度台非字第277 、128 號
    判決意旨參照）。查被告於94年間因施用毒品案件，經本院
    以94年度毒聲字第616 號裁定送觀察、勒戒後，認無繼續施
    用毒品傾向，於94年9 月26日執行完畢釋放出所，由臺灣臺
    南地方法院檢察署檢察官以94年度毒偵字第1750號為不起訴
    處分確定後，復分別於95年、96、97年間，多次因施用毒品
    案件經法院判處罪刑確定等情，有臺灣高等法院被告前案紀
    錄表1 份在卷可參。是被告於觀察、勒戒及強制戒治執行完
    畢釋放後，5 年內已再犯施用毒品案件，經臺灣臺南地方法
    院檢察署檢察官為不起訴處分確定，則其再犯本件施用毒品
    案件，即非屬該條例第20條第3 項所稱「5 年後再犯」之情
    形，檢察官自應依法追訴。從而，本件事證明確，被告犯行
    洵堪認定。
四、查海洛因屬毒品危害防制條例第2 條第2 項第1 款所稱之第
    一級毒品，不得持有、施用，被告竟持以施用，核其所為，
    係犯同條例第10條第1 項之施用第一級毒品罪。其施用前持
    有海洛因之低度行為，應為施用之高度行為所吸收，不另論
    罪。又被告有前揭犯罪事實所載之論罪科刑及執行紀錄，此
    有臺灣高等法院被告前案紀錄表1 份在卷可按，其受徒刑之
    執行完畢，5 年以內故意再犯有期徒刑以上之本罪，為累犯
    ，依法應加重其刑。另按刑法第62條之所謂發覺，係指有偵
    查犯罪職權之公務員已知悉犯罪事實與犯罪之人而言，而所
    謂知悉，固不以確知其為犯罪之人為必要，但必其犯罪事實
    ，確實存在，且為該管公務員所確知，始屬相當。如犯罪事
    實並不存在而懷疑其已發生，或雖已發生，而為該管公務員
    所不知，僅係推測其已發生而與事實巧合，均與已發覺之情
    形有別（最高法院75年台上字第1634號判例意旨參照）。經
    查，本件被告係因另涉竊盜案件，為警通知到案說明，因被
    告為毒品列管人口，故詢問被告是否有施用毒品，經被告當
    場坦承並同意採尿而查獲等情，除據被告於本院審理時供述
    明確外（見本院卷第20頁反面），並有警詢筆錄1 份在卷可
    考（見警卷第1 至4 頁）。是本件警方係憑被告為毒品列管
    人口，而推測被告容有施用毒品之可能，遂對被告加以探詢
    ，雖推測結果恰與事實相符，然揆之前開判例意旨，仍與已
    發覺之情形有別，故本件應認被告於有偵查犯罪職權之公務
    員知悉其施用海洛因犯行前，業已主動坦承其施用第一級毒
    品之犯罪事實，而自首並接受裁判，並減省司法資源，爰依
    刑法第62條前段之規定，減輕其刑。被告同時有刑之加重及
    減輕事由，依刑法第71條第1 項規定，應先加後減之。茲審
    酌被告素行非佳，經觀察、勒戒及強制戒治後，仍未能戒除
    毒癮，猶一再施用毒品，顯見其無戒毒悔改之意，惟念其施
    用毒品乃自戕行為，且犯後於警方未發覺犯行前，即主動供
    承施用海洛因犯行，犯後態度尚稱良好，另兼衡其前科素行
    、智識程度、生活狀況等一切情狀，因認檢察官求刑毋寧過
    重，爰量處如主文所示之刑。另被告所有供施用海洛因所用
    之針筒1 支，未據扣案，且經其丟棄之情，復為被告供述在
    卷（見本院卷第20頁），茲以針筒屬易碎之物，既經丟棄，
    衡情應已滅失，自無庸為沒收之諭知。
據上論斷，應依刑事訴訟法第273 條之1 第1 項、第299 條第1
項前段，毒品危害防制條例第10條第1 項，刑法第11條前段、第
62條前段、第47條第1 項，判決如主文。
本案經檢察官詹尚晃到庭執行職務。
中    華    民    國   100    年    9     月    1     日
                  刑事第十庭  法  官   蘇碧珠
以上正本證明與原本無異。
如不服本判決應於收受本判決後10日內向本院提出上訴書狀，其
未敘述上訴理由者，並得於提起上訴後10日內向本院補提理由書
狀（均須按他造當事人之人數附繕本）「切勿逕送上級法院」
                                書記官   許哲萍
中    華    民    國   100    年    9     月    1     日
附錄本案論罪科刑法條全文
毒品危害防制條例第10條：
施用第一級毒品者，處 6 月以上 5 年以下有期徒刑。
施用第二級毒品者，處 3 年以下有期徒刑。